臺灣高等法院臺中分院刑事裁定　
111年度抗字第474號

抗  告  人  
即  受刑人  宋瓊華


上列抗告人因聲明異議案件，不服臺灣臺中地方法院中華民國11
1年4月19日裁定（111年度聲字第638號）提起抗告，本院裁定如
下：
    主  文
抗告駁回。
    理  由
一、抗告意旨略以：抗告人即受刑人宋瓊華（下稱受刑人）對於
    臺灣臺中地方檢察署（下稱臺中地檢署）檢察官民國111年1
    月17日之執行命令聲明異議，為原審以臺灣臺中地方法院（
    下稱臺中地院）並非對受刑人諭知沒收之法院而駁回。然原
    審既認本件聲明異議應由本院管轄，則依刑事訴訟法第457
    條第1項規定，本件亦應由臺灣高等檢察署臺中檢察分署（
    下稱臺中高檢署）指揮執行，詎原裁定未撤銷臺中地檢署檢
    察官之違法執行，逕以無裁定權限駁回受刑人之聲明異議，
    容有違誤，爰提起抗告請求更為適法之裁判等語（見本院卷
    第7至9頁）。
二、按受刑人或其法定代理人或配偶以檢察官執行之指揮為不當
    者，得向諭知該裁判之法院聲明異議，固為刑事訴訟法第48
    4條所明定。然該條所謂「諭知該裁判之法院」，乃指對被
    告之有罪判決，於主文內實際宣示其主刑、從刑之裁判而言
    。是當事人對於下級審法院科刑之判決提起上訴，經上級審
    法院撤銷改判，而於主文重新諭知其主刑、從刑並確定，由
    於原判決所宣告之主刑、從刑已經該上級審法院撤銷，而重
    新宣示主刑、從刑，檢察官並據以核發執行指揮書，則該上
    級審法院即屬上揭條文所指「諭知該裁判之法院」，前述聲
    明異議之管轄權自屬該上訴審法院。倘受刑人或其法定代理
    人或配偶，以檢察官執行之指揮為不當，向該無管轄權之第
    一審法院聲明異議，該法院應以其聲明為不合法裁定予以駁
    回（最高法院111年度台抗字第364號裁定意旨參照）。
三、經查：
　㈠受刑人前因違反銀行法案件，經臺中地院105年度金重訴字第
    647號判處罪刑，上訴後，為本院106年度金上訴字第1318號
    撤銷改判，再經數次上訴最高法院及由最高法院撤銷發回後
    ，經本院109年度重金上更二字第12號判決判處「原判決關
    於程克強、程克達、林秀峰、劉佳謀、洪麗琴、麥春密、楊
    家宏、宋瓊華部分，及參與人楊進盛沒收部分，均撤銷。」
    、「宋瓊華共同法人行為負責人犯銀行法第一百二十五條
    第一項前段之非法經營銀行業務罪，處有期徒刑壹年柒月。
    緩刑參年。並應向公庫支付新臺幣伍拾萬元」、「程克強
    、程克達、林秀峰、劉佳謀、洪麗琴、麥春密、楊家宏、及
    宋瓊華等人應沒收部分，均詳如附表6所載」，於110年3月1
    0日確定，嗣臺中地檢署檢察官依本院109年度重金上更二字
    第12號判決主文，以110年度執沒字第4660號案件辦理受刑
    人之沒收執行等情，業經本院調取臺中地檢署110年度執沒
    字第4660號卷宗核閱無訛，並有臺灣高等法院被告前案紀錄
    表在卷可稽（見本院卷第21頁）。受刑人既以檢察官執行本
    院109年度重金上更二字第12號判決之執行指揮為不當，揆
    諸首揭說明，自應向諭知該判決之本院聲明異議，受刑人誤
    向無管轄權之原審聲明異議，其程序顯屬違背規定，且此項
    程式上之欠缺無從補正，原審因認受刑人聲明異議之程序不
    合法予以駁回，核無不合。
　㈡受刑人固以前詞提起抗告，惟依刑事訴訟法第457條第1項前
    段、第3項規定，執行裁判由為裁判法院之檢察官指揮之，
    其卷宗在下級法院者，由該法院之檢察官指揮執行。受刑人
    違反銀行法案件全卷，業經臺中高檢署發交臺中地檢署收案
    後分案執行（緩刑部分案號：110年度執緩字第786號，沒收
    部分案號：110年度執沒字第4660號），有臺中高檢署110年
    7月6日中分檢榮義110執發2682字第1100000495號函、臺灣
    高等法院被告前案紀錄表在卷（見本院卷第21、35頁），及
    臺中地檢署110年度執沒字第4660號執行卷可稽，是臺中地
    檢署檢察官對受刑人執行本件沒收，於法並無不合。再刑事
    訴訟法關於無管轄權案件，僅於同法第304條規定「無管轄
    權之案件，應諭知管轄錯誤之判決，並同時諭知移送於管轄
    法院。」是上開規定僅針對「判決」而設，對於「裁定」則
    無類似或準用之明文，抗告意旨指摘原審未依刑事訴訟法第
    304條規定諭知移送本院即有違誤等語，顯無可採。從而，
    本件抗告為無理由，應予駁回。
　㈢抗告意旨另謂：原裁定記載「受刑人宋瓊華前於民國95年間
    ，因違反銀行法案件，經本院以105年度金重訴字第647號判
    處罪刑」，所載95年亦屬有誤等語（見本院卷第9頁）。經
    查，本件案發時間為100年8月1日起迄105年1月30日間，有
    本院109年度重金上更二字第12號判決可稽，原裁定固誤植
    此部分，惟不足生影響於原裁定之結果，爰予更正，附此敘
    明。
四、據上論斷，應依刑事訴訟法第412條，裁定如主文。
中　　華　　民　　國　　111 　年　　5 　　月　　26　　日
              刑事第四庭  審判長法　官  蔡名曜
                                法　官  林宜民
                                法　官  邱鼎文
以上正本證明與原本無異。
如不服本裁定，應於收受送達後5日內向本院提出再抗告書狀（
須附繕本）。因疫情而遲誤不變期間，得向法院聲請回復原狀。
                                書記官  陳宜屏
　　　　　　　　　　　　　　　　
中　　華　　民　　國　　111 　年　　5 　　月　　26　　日